【裁判字號】    94,易,2102
【裁判日期】    950221
【裁判案由】    妨害名譽
【裁判全文】
臺灣臺北地方法院刑事判決      九十四年度易字第二一０二號
公  訴  人  臺灣臺北地方法院檢察署檢察官
被      告  甲○○
上列被告因妨害名譽案件，經檢察官提起公訴（九十四年度偵字
第一九三０八號），本院判決如下：
    主  文
甲○○連續公然侮辱人，處拘役拾日，如易科罰金，以佰元
折算壹日。
    事  實
一、甲○○為乙○○前夫，二人具有家庭暴力防治法第三條第一
    款之家庭成員關係。乙○○於民國九十三年八月間起，在臺
    北市○○區○○路一○六巷九號一樓經營「雅韻笙歌小吃店
    」，甲○○與乙○○即為此多所爭執，詎甲○○竟因而心生
    不滿，乃基於公然侮辱之概括犯意，先後於九十三年八月二
    十七日下午六時三十分許、同年十月十三日下午二至四時間
    某時、同年十月十八日下午六時許，在不特定多數人得以共
    見共聞之上開小吃店門口，以「幹妳娘、愛去給大胖子幹」
    、「討客兄」等語辱罵乙○○，並於九十三年十月十八日下
    午六時許，復在上址以「北港香爐」辱罵乙○○，均足以貶
    低乙○○之人格及社會評價。
二、案經乙○○訴由臺北市政府警察局萬華分局報告臺灣臺北地
    方法院檢察署檢察官偵查起訴。
    理  由
甲、程序方面
一、按無證據能力、未經合法調查之證據，不得作為判斷之依據
    ；被告以外之人於審判外之言詞或書面陳述，除法律有規定
    者外，不得作為證據；被告以外之人於偵查中向檢察官所為
    之陳述，除顯有不可信之情況者外，得為證據；且被告以外
    之人於審判外之陳述，雖不符前四條之規定，而經當事人於
    審判程序同意作為證據，法院審酌該言詞陳述或書面陳述作
    成時之情況，認為適當者，亦得為證據；又當事人、代理人
    或辯護人於法院調查證據時，知有第一百五十九條第一項不
    得為證據之情形，而未於言詞辯論終結前聲明異議者，視為
    有前項之同意，刑事訴訟法第一百五十五條第二項、第一百
    五十九條第一項、第一百五十九條之一第二項、第一百五十
    九條之五分別定有明文。
二、告訴人乙○○、證人丙○○、林進益於警詢中之指訴及證述
    ，未據當事人於本案審理言詞辯論終結前聲明異議，且證人
    丙○○、林進益於偵查中具結後始作證，足以擔保其等陳述
    應無誣陷被告之疑，此有其等結文在卷可稽，另該二證人及
    告訴人接受檢察官偵訊時，係分別點呼入庭行隔離訊問，且
    其等偵訊時，被告均在場對質，足徵其等偵查中之陳述應無
    受他人干擾混淆情事，復已保障被告之權益，此有九十四年
    十月二十六日偵訊筆錄可佐，本院審酌其等陳述時之外在環
    境及情況，均無顯有不可信之情況，則依據刑事訴訟法第一
    百五十九條之五第二項及第一百五十九條之一第二項之規定
    ，該等指訴及證述均有證據能力。
乙、實體部分
一、訊據被告甲○○坦承因不滿告訴人乙○○經營「雅韻笙歌小
    吃店」，曾主動前去該店尋找告訴人，並曾於九十三年八月
    二十七日、十月十三日、十月十八日在該店門口與告訴人發
    生口角，及於九十三年十月十八日曾對告訴人言及「北港香
    爐」之事實，然矢口否認有何公然侮辱犯行，並辯稱：每次
    去該家小吃店就是要去送信用卡及電話費等帳單予告訴人，
    有時雖與告訴人發生口角，然本意係希望告訴人不要開立卡
    拉ＯＫ此種違法之小吃店，伊從未曾對告訴人辱稱「幹妳娘
    、愛去給大胖子幹」、「討客兄」等語，伊於九十三年十月
    十八日所言之「北港香爐」用詞，係指告訴人像北港媽祖婆
    ，很多人都要去拜拜，且很多人喜歡，伊的真意是要告訴人
    不要開違法小吃店，且告訴人及證人所述均係斷章取義，伊
    並無公然侮辱告訴人之意云云。本院經查：
（一）告訴人所經營位於臺北市○○區○○路一○六巷九號一樓
      之「雅韻笙歌小吃店」，其所坐落位置位於臺北市市區，
      且該店周遭均屬住宅社區而時有不特定住戶或行人路過之
      事實，業據被告、告訴人及證人丙○○與林進益供述明確
      ，故「雅韻笙歌小吃店」該店門口係屬不特定多數人所得
      共見共聞之場所之事實，首堪認定。
（二）次查，被告前揭連續公然侮辱犯行，業據證人即告訴人乙○○於警詢、偵查及本院審理時到庭證述被害情節綦詳（
      見偵卷第十八、十九頁、本院卷第八、十八至二十頁），
      核與證人即與上開小吃店比鄰之美容院負責人丙○○證述
      ：「被告經常跑到臺北市○○區○○路一○六巷九號一樓
      鬧事，約有三次，並有以三字經辱罵乙○○」、「伊有聽
      到有人說高女幹妳娘、愛被胖子幹、三字經‧‧‧隔幾天
      被告來店裡，又有吵鬧的聲音，被告有罵三字經，有聽到
      討客兄等話」、「確定被告有罵人有罵三字經」、「伊有
      聽到的就是幹妳娘、討客兄這些話」等情大致相符（見偵
      卷第二三、三十頁、本院卷第二十至二二頁），並與證人
      即上開小吃店合夥人林進益證述：「被告是於九十三年八
      月二十七日十八時三十分至臺北市○○區○○路一○六巷
      九號一樓公然以台語三字經『幹妳娘、愛去給大胖子幹』
      辱罵乙○○‧‧‧又另於同年十月十三日一樣以台語三字
      經『幹妳娘、討客兄』等語辱罵乙○○」、「被告知道我
      們開店，即去罵我們要我們店開不下去，並說高女喜歡給
      大胖幹、討客兄等話」等情互核一致（見偵卷第二一、二
      九頁），從而被告辯稱僅與告訴人爭執，而未以「幹妳娘
      、愛去給大胖子幹」、「討客兄」等語公然侮辱告訴人云
      云，已非可採。
（三）再查，被告就因不滿告訴人經營上開小吃店，乃與告訴人
      多次發生口角等情，業據被告於偵審中供述在卷，而被告
      雖辯稱其於九十三年十月十八日所陳述之「北港香爐」用
      詞，真意係指告訴人像北港媽祖婆，很多人喜歡或很多人
      去拜拜云云，然被告平日之用語習慣，業經證人乙○○到
      庭證稱：「被告不會講閩南語，在家都講國語，被告以前
      也不曾說過伊像北港的媽祖婆」等語詳實（見本院卷第十
      九頁），復審酌「北港香爐」之用詞，客觀上對女性之人
      格及社會評價確有貶低意味，且佐以被告自九十三年八月
      間起，已與告訴人就開店事宜多次爭吵，故足認被告係基
      於公然侮辱犯意而陳述「北港香爐」以辱罵告訴人，被告
      辯稱陳述真意係為勸阻告訴人經營違法小吃店而無公然侮
      辱犯意云云，尚難信實。
（四）綜上所述，被告連續公然侮辱犯行，業據告訴人及證人丙○○、林進益分別證述詳實，且被告所為上開辯解，均屬
      臨訟卸責之詞，不足採信，從而本件事證明確，被告連續
      公然侮辱犯行堪予認定，應依法論科。
二、核被告所為，係犯刑法第三百零九條第一項之公然侮辱罪。
    查被告與告訴人原為配偶，屬家庭暴力防治法第三條第一款
    所稱之家庭成員；被告對告訴人故意實施精神上不法侵害之
    行為而成立刑法所規定之公然侮辱罪，屬家庭暴力防治法第
    二條第二項所稱之家庭暴力罪。被告先後多次公然侮辱告訴
    人之行為，均時間緊接，且所犯罪名與構成要件相同，顯係
    基於概括犯意而為之，應依連續犯規定論以一罪，並加重其
    刑。爰審酌被告平日素行尚稱良好、犯罪動機、目的、手段
    、業已造成告訴人社會評價遭受貶損暨犯罪後雖坦承部分事
    實經過然未知坦認犯行之態度等一切情狀，量處如主文所示
    之刑，並諭知易科罰金之折算標準，以示懲儆。
據上論斷，應依刑事訴訟法第二百九十九條第一項前段，刑法第
第五十六條、第三百零九條第一項、第四十一條第一項前段，罰
金罰鍰提高標準條例第一條前段、第二條，判決如主文。
本案經檢察官林宗志到庭執行職務。
中    華    民    國    九十五  年    二  月  二十一  日
                        刑事第十四庭審判長法  官吳靜怡
                                          法  官李家慧
                                          法  官劉煌基
上正本證明與原本無異。
如不服本判決，應於判決送達後10日內向本院提出上訴狀（應抄
附繕本）。告訴人或被害人如對於本判決不服者，應具備理由請
求檢察官上訴，其上訴期間之計算係以檢察官收受判決正本之日
期為準。
                                          書記官林妙穗
中    華    民    國    九十五  年    二  月  二十一  日
附錄論罪法條：
中華民國刑法第309條
(公然侮辱罪)
公然侮辱人者，處拘役或 300 元以下罰金。
以強暴犯前項之罪者，處 1 年以下有期徒刑、拘役或 500 元以
下罰金。


司法院資訊處製作；財團法人民間司法改革基金會備份。
